【裁判字號】    97,交聲,1511
【裁判日期】    980224
【裁判案由】    違反道路交通管理處罰條例聲明異議
【裁判全文】
臺灣士林地方法院交通事件裁定        97年度交聲字第1511號
原處分機關  臺北市交通事件裁決所
異  議  人
即受處分人  甲○○
上列異議人即受處分人因違反道路交通管理處罰條例案件，對於
臺北市交通事件裁決所民國97年10月2 日所為之處分（案號：北
市裁罰字第裁22-C00000000號）聲明異議，本院裁定如下：
    主  文
異議駁回。
    理  由
一、按汽車駕駛人，行經有燈光號誌管制之交岔路口闖紅燈者，
    處新臺幣1,800 元以上5,400 元以下罰鍰，並記違規點數3
    點，道路交通管理處罰條例第53條第1 項、第63條第1 項第
    3 款分別定有明文；又汽車行駛至交岔路口，其行進、轉彎
    ，應遵守燈光號誌，道路交通安全規則第102 條第1 項第1
    款亦有明定。
二、原處分意旨略以：異議人即受處分人甲○○駕駛車牌號碼64
    5-NY號營業一般小客車（下稱系爭車輛），於民國97年8 月
    11日凌晨1 時16分許，行經臺北縣中和市○○街、景安路口
    有燈光號誌管制之交岔路口闖紅燈，經員警當場舉發「駕車
    行經有燈光號誌管制之交岔路口闖紅燈」，爰依道路交通管
    理處罰條例第53條第1 項規定，處罰鍰新臺幣（下同）2,70
    0 元，並依同條例第63條第1 項第3 款（原處分僅記載第63
    條）規定記違規點數3 點。
三、異議意旨略以：受處分人於上開時間，駕駛系爭車輛經由安
    和路左轉景安路，經過景安路、景新街口，斯時安和路、景
    新街都是綠燈，景安路則是紅燈，員警站在景安路上，看到
    景安路之紅燈，誤認伊闖景安路之紅燈，伊通過的是景新街
    之綠燈，舉發違規通知單記載伊「直行景安路」不正確，若
    伊直行景安路，應會闖越安和路、景新街之二處紅燈云云。
四、按道路交通管理處罰條例科處行政罰事件，依據公法爭議之
    舉證責任分配法則，固應先由行政機關就其業已履踐相關正
    當法律程序，以及人民應受處罰之客觀違反法令行為，負證
    明之責，受處分人就行政機關已為相當證明之前開事項，若
    主張欠缺主觀歸責條件或為其他抗辯，亦須就其所辯提出反
    證。惟行政機關對於前開應為舉證事項，並非不得以執行查
    察取締勤務人員，依據調查人證之程序，使就親歷事實提供
    不可替代之證明方法，受處分人就該證人所述見聞經過之真
    實性倘有質疑，除依法定交互詢問程序加以檢驗外，亦不得
    僅因證人之個人身分、地位或與當事人之關係而謂其不得作
    證，或憑己意指為必須代以其他特定之證據方法，此在證人
    業已具結願依偽證罰則擔保證言可信之場合，尤屬當然。經
    查，上開違規事實，業據證人即舉發本件違規之員警蔡宗祐
    證稱：伊於上開時、地騎機車在景安路上巡邏，在景安路、
    景新街口之紅綠燈號之前，看到受處分人行駛於景安路對向
    車道，在景安路、景新街口闖越景安路紅燈，伊招手在景安
    路上攔停舉發；景安路、景新街口為十字路口，燈號很明顯
    ，沒有與南華路、安和路會合之情形，駕駛人不可能看錯燈
    號，違規時間是凌晨，沒有其他車輛，僅有受處分人1 部車
    ，伊當時視線很清楚等語（本院卷第29至31頁），並有現場
    圖2 紙、違規地點照片3 幀附卷可稽（本院卷第13、35頁、
    第36至38頁），堪認證人蔡宗祐上開證述屬實。又景安路、
    景新街口之紅綠燈號誌，與安和路、景安路口紅綠燈號誌同
    步，景安路、景新街口號誌為紅燈時，安和路、景安路口之
    號誌亦係紅燈，業據證人蔡宗祐證述在卷（本院卷第29頁）
    ，核與受處分人所稱：安和路、景新街燈號同步，安和路綠
    燈時，景新街也是綠燈，景安路就是紅燈等語相符（本院卷
    第27頁），而臺北縣中和市○○路、安和路及景安路、景新
    街口號誌為全天三色運作，兩路口採有線連鎖，景安路與安
    和路口採行第一、第二時相時，景安路與景新街口則採行第
    一時相，景安路與安和路口採每第三時相，景安路與景新街
    口則採行第二時相，本件違規時間（凌晨1 時16分許），該
    二路口之燈光時相均為黃燈3 秒、紅燈2 秒，有臺北縣政府
    交通局98年2 月2 日北交工字第0980067269號函及所附行車
    動線圖、號誌時制計畫表各1 紙在卷可稽（本院卷第42至44
    頁），受處分人復自承：其從安和路左轉至景安路時，安和
    路燈號為黃燈，安和路、景安路口距離景安路、景新街口僅
    有1 部車車身之距離（本院卷第27、31頁），足認於受處分
    人左轉時，景新街之燈號亦應為黃燈，且時間僅有3 秒，受
    處分人左轉至景安路後，繼續往前行駛至景安路、景新街口
    時，景安路、景新街口之景安路方向燈號應已從黃燈轉為紅
    燈，受處分人又供承：伊在安和路左轉至景安路時，安和路
    口燈號由綠燈變為黃燈，伊趁機開過去，過1 、2 秒後，可
    能景新街成為綠燈，但景安路是紅燈（本院卷第30頁），堪
    認受處分人係於安和路、景安路口黃燈時，搶黃燈左轉至景
    安路，於其行駛至景安路、景新街口時，景安路口之燈號已
    轉為紅燈，受處分人確有於景安路口號誌轉為紅燈後，闖越
    該路口之違規行為。受處分人雖辯稱其並非「直行」於景安
    路，舉發違規通知單記載有誤云云，本件舉發違規通知單違
    規事實係記載「景安路紅燈直行，闖越景安、景新路口」，
    受處分人亦不否認其確有通過景安路、景新街口，並在景安
    路上為警攔停（本院卷第27、28頁），受處分人既通過景安
    路、景新街口，自屬在景安路上直行，上開舉發違規通知單
    記載違規事實並無錯誤；至受處分人是否闖越景安路、安和
    路口之紅綠燈號誌，與本件違規事實無涉，受處分人此以置
    辯，殊無足採。
五、綜上述，受處分人所辯，均無理由。本件違規事實事證明確
    ，堪予認定。原處分機關依道路交通管理處罰條例第53條第
    1 項、第63條第1 項第3 款及違反道路交通管理事件統一裁
    罰基準表規定，裁罰受處分人2,700 元罰鍰並記違規點數3
    點，核無違誤，本件異議為無理由，應予駁回。
據上論斷，應依道路交通案件處理辦法第19條，裁定如主文。
中    華    民    國    98    年    2     月    24    日
                    交通法庭法  官  陳美彤
以上正本證明與原本無異。
如不服本裁定應於送達後5日內向本院提出抗告狀。
                            書記官  吳旻玲
中    華    民    國    98    年    2     月    24    日


司法院資訊處製作；財團法人民間司法改革基金會備份。
